【裁判字號】    98,消債抗,5
【裁判日期】    980618
【裁判案由】    更生事件
【裁判全文】
臺灣臺東地方法院民事裁定             98年度消債抗字第5號
抗  告  人  甲○○
上列抗告人因消費者債務清理條例聲請更生，對於中華民國98年
2月24日本院97年度消債更字第96號裁定提起抗告，本院裁定如
下：
    主  文
抗告駁回。
抗告程序費用新臺幣壹仟元由抗告人負擔。
    理  由
一、按債務人對於金融機構因消費借貸、自用住宅借款、信用卡
    或現金卡契約而負債務，在聲請更生或清算前，應提出債權
    人清冊，以書面向最大債權金融機構請求協商債務清償方案
    ，並表明共同協商之意旨，消費者債務清理條例第151條第1
    項定有明文。又聲請更生或清算不合程式或不備其他要件者
    ，法院應以裁定駁回之，但其情形可以補正者，法院應定期
    間先命補正，同條例第8條亦有明文。
二、抗告意旨略以：抗告人前向最大債權銀行安泰商業銀行股份
    有限公司（下稱安泰銀行）提出申請前置協商債務清償方案
    ，惟因抗告人扣除必要支出後，無法負擔銀行提出之按月清
    償新臺幣（下同）25,000元之還款條件，以致協商不成立。
    原裁定以協商不成立係因聲請人協商意願低落所致，且聲請
    人未證明安泰銀行曾經提出按月清償25,000元還款條件之證
    據，因而駁回抗告人之聲請，並未審酌協商意願低落亦是協
    商不成立之原因，且依目前銀行公會所定最優惠還款條件為
    180期，零利率，則以抗告人欠款400多萬元計算，即為月付
    約25,000元，此一清償方案顯非抗告人所能履行。爰提起抗
    告，請求廢棄原裁定等語。
三、按消債條例所定協商前置程序之意旨，在使金融機構與債務
    人就特定種類之債務清理事務上，利用法院程序外解決之協
    商機制，為迅速有效之自主性解決。而此一程序之進行，有
    賴當事人間之協力配合，本於誠信為基礎，形成債務清理之
    共識，藉由法院之事後核可，賦予協商內容作為執行名義之
    正當性。苟債務人為直接進入更生程序，而於前置協商程序
    時，故意使協商破裂，雖有債務協商不成立之形式，然藉由
    脫法方式造成此等結論，難謂債務人有進行債務清理之誠意
    可言。
四、經查，抗告人前已申請前置協商，但未能成立，固有前置協
    商不成立通知書1份在卷可稽。惟依上開通知書所載，本件
    協商不成立係因抗告人協商意願低落所致，抗告人雖主張安
    泰銀行於協商時係提出按月清償25,000元之還款條件，以致
    其無法負擔等語，惟並未舉證以實其說。而本件於協商時，
    因抗告人表示係為聲請更生而申請協商，對於安泰銀行所要
    求提供之資料亦無法提供，故尚未有具體之試算還款方案等
    情，則有安泰銀行98年2月4日陳報狀（原審卷第96頁）、98
    年5月18日陳報狀（本審卷第17頁）及本院公務電話紀錄（
    原審卷第122頁）各1份在卷可稽，堪信屬實，是抗告人主張
    其無法依安泰銀行所提還款條件清償乙情，即難採信。至抗
    告人雖另以：目前銀行公會所定最優惠還款條件為180期，
    零利率，則以抗告人欠款400多萬元計算，每月仍應付約25,
    000元，故其無法負擔還款條件云云，然此一條件既非安泰
    銀行所提出，自難認係雙方所提之債務清償方案，是抗告人
    執此謂無法負擔安泰銀行所提還款條件，亦不足採。
五、綜上所述，抗告人在未有任何還款方案提出前，即拒絕協商
    ，顯無參與前置協商之誠意，形同未確實踐行前置協商程序
    ，且此欠缺不能補正，是原審法院駁回抗告人更生之聲請，
    為有理由，抗告人求予廢棄，為無理由，應予駁回。
據上論結，本件抗告為無理由，依消費者債務清理條例第15條，
民事訴訟法第495條之1第1項、第449條第1項、第95條、第78條
，裁定如主文。
中    華    民    國    98    年     6    月    18    日
                    民事庭  審判長法  官  陳銘珠
                                  法  官  傅曉瑄
                                  法  官  范乃中
以上正本證明與原本相符
本裁定不得抗告
中    華    民    國    98    年     6    月    18    日
                                  書記官  涂曉蓉


司法院資訊處製作；財團法人民間司法改革基金會備份。
